臺灣臺北地方法院刑事判決　　　　　　　93年度訴字第1421號
公　訴　人　臺灣臺北地方法院檢察署檢察官
被　　　告　丁○○
指定辯護人　本院公設辯護人　甲○○
上列被告因毒品危害防制條例案件，經檢察官提起公訴（93年度
偵字第11889 號、第13266 號），本院判決如下：
    主  文
丁○○販賣第一級毒品，處有期徒刑捌年陸月。扣案之第一級毒
品海洛因壹小包（淨重零點捌公克）沒收銷燬之。販賣第一級
毒品海洛因所得之財物新臺幣貳仟元沒收之，如全部或一部不能
沒收時，以其財產抵償之。
    事  實
一、丁○○明知海洛英為毒品危害防制條例第2 條第2 項第1 款
    所稱之第一級毒品，依法不得販賣、運輸、轉讓及持有，竟
    基於販賣第一級毒品海洛因營利之犯意，於民國93年5 月12
    日0 時許，在臺北市○○區○○路3 段與一壽街交岔路口，
    以新臺幣（下同）2000元之價格，販賣第一級毒品海洛英1
    小包（淨重0.38公克，空包裝0.15公克）予丙○○（丙○○
    施用第一級毒品部分，業經本院93年度訴字1103號案件另行
    判決），因丁○○、丙○○於前開時間、地點之行跡可疑，
    經員警上前盤查而查獲上情，並於丙○○所搭乘前往上開地
    址，不知情之戊○○所駕駛之車牌號碼B3-156號營業小客車
    旁扣得第一級毒品海洛英1 小包（淨重0.38公克，空包裝重
    0.15公克）。
二、案經臺北市政府警察局文山第一分局移送臺灣臺北地方法院
    檢察署檢察官偵查起訴。
    理  由
一、訊據被告丁○○固承認收受證人丙○○交付之2000元後轉交
    予真實姓名、年籍均不詳，綽號「昭欽」之成年男子之情事
    ，惟否認有何販賣第一級毒品情事，辯稱：伊本身亦為吸毒
    者，當天係與丙○○一同去購買海洛因，並幫綽號「昭欽」
    之男子到車子旁找丙○○收錢，海洛因是綽號「昭欽」之男
    子自己交付給丙○○的，伊並無販賣海洛因予丙○○云云。
    經查：
（一）被告於右揭時、地，以2000元之代價，販賣第一級毒品海
      洛因予丙○○之事實，業據證人丙○○於本院93年12月28
      日審理期日中到庭結證稱：伊於93年5 月11日打電話向丁
      ○○表示要拿海洛因，於翌日凌晨伊攜帶5 千多元，搭乘
      計程車到臺北市○○路○段與一壽街口，叫丁○○幫伊拿
      2000元海洛因，伊一下車看到丁○○後，因為看到巷子有
      1 部車怪怪的，覺得害怕，又跑回車上，丁○○從伊搭乘
      之計程車窗戶外拿衛生紙包裹的海洛因給伊，伊同時在車
      上交付2000元予丁○○等語，核與證人即本案當場查獲員
      警乙○○於本院同一審理期日中到庭結證稱：查獲當天11
      點多時，伊坐同事開的自小客車到木新路景美女中前，當
      時看到1 部計程車，走下來1 名男子，因該名男子臉上有
      吸毒的特徵，引起我們的注意，那名男子就走過去跟被告
      講話，後來又看到1 部計程車，也就是丙○○搭乘的計程
      車，丙○○的車子到達後，丙○○就下車與丁○○講話，
      之後旋即上車，丙○○一上車，丁○○就靠過去，並把手
      伸進去計程車內，直覺判斷他們應該是在交易，我們就直
      接上前盤查等語相符，並有中華電信股份有限公司通聯調
      閱查詢單、遠傳電信股份有限公司通聯調閱查詢單及監視
      器翻拍照片等件在卷可證。又扣案之被告交付予證人丙○
      ○之白粉1 小包經送法務部調查局以化學呈色法、氣相層
      析質譜儀分析法鑑定結果，確含第一級第6 項毒品海洛因
      成分（淨重0.38公克，空包裝重0.15公克）無訛，有法務
      部調查局93年6 月9 日調科壹字第020006417 號鑑定通知
      書、93年12月1 日調科壹字第09300460910 號函各1 紙附
      卷可稽，是前開扣案之物品確為毒品危害防制條例第2 條
      第2 項第1 款所稱之第一級毒品，足徵被告確有販賣第一
      級毒品海洛因予丙○○之犯行。
（二）被告雖辯稱伊當天係與丙○○一同去購買海洛因，並幫前
      開綽號「昭欽」之男子到車子找丙○○收錢，海洛因是綽
      號「昭欽」之男子自己交付給丙○○的云云。證人丙○○
      於本院審理中亦附和被告所辯，證稱伊是跟丁○○公家拿
      海洛因，一人出2000元云云。然查，上述衛生紙包裹之第
      一級毒品海洛因確為被告從證人丙○○搭乘之計程車窗戶
      外交付給證人丙○○一情，業據證人丙○○於本院93年12
      月28日審理期日中證述明確，酌以證人乙○○於前開審理
      期日中亦證稱：伊最後一次看到與丁○○談話的男子時，
      該男子站在超商前柱子的地方，丁○○靠近計程車時，該
      名男子並沒有過去，而於丁○○靠近計程車不久，伊等就
      上前盤查等語，堪認上開當時與被告交談，綽號「昭欽」
      之男子實無自己於前揭計程車旁交付海洛因予被告之可能
      。次查，被告於警詢及本院準備程序中辯稱伊只是代綽號
      「昭欽」之男子收受丙○○交付的2000元，錢已轉交綽號
      「昭欽」之男子云云；惟於偵查中則又辯稱伊打算跟一個
      綽號「昭欽」的男子以1000元買0.1 公克左右的第一級毒
      品海洛因，供自己吸食用，該綽號「昭欽」之男子叫伊順
      道幫他收錢後交給他，於伊上前去打算收2000元轉交綽號
      「昭欽」之男子時，警察就圍上來了云云；嗣於本院審理
      程序中始又改稱伊是與丙○○一起去買海洛因，伊已將錢
      轉交給綽號「昭欽」之男子云云，其前後所陳不一，互有
      齟齬，則被告於收受證人丙○○交付的2000元後，是否確
      如其所述已轉交予綽號「昭欽」的男子，顯非無疑？況且
      ，苟被告所述屬實，何以綽號「昭欽」之男子將海洛因交
      付給證人丙○○後，不隨即向證人丙○○收取該海洛因對
      價2000元，卻要求被告代收後再轉交？此顯與一般經驗法
      則不符。此外，證人丙○○雖證稱伊是跟丁○○公家拿海
      洛因，一人出2000元云云，惟此與被告於偵查中自承欲以
      1000元向綽號「昭欽」之男子購買毒品一情不合，且證人
      丙○○既係與被告合買海洛因，何以將2000元交付被告，
      而非綽號「昭欽」之男子？更何況，證人丙○○於本院上
      開審理期日中亦證稱：其於93年5月11日打電話向被告表
      示要拿海洛因時，並未表明要一人拿一半，只因為之前二
      人有公家拿過，所以其方證稱是公家一起買的等語，則證
      人丙○○於向被告表明要拿海洛因時，既未表明其係要與
      被告合買海洛因，自難認其有與被告合買海洛因之意思。
      參以被告雖自承其當天亦要向綽號「昭欽」之男子購買海
      洛因云云，惟其自承其當天身上並沒有任何金錢，則一個
      未攜帶任何金錢的人又如何向他人購買海洛因？綜上所述
      ，證人丙○○於本院審理中證稱其係與被告合買海洛因云
      云，應為迴護被告之詞，而被告以上開情詞置辯，無非圖
      卸刑責之詞，均不足採信。
（三）末查，公訴意旨雖認被告與綽號「昭欽」之真實姓名、年
      同正犯云云，惟本院遍查卷內並無足夠證據證明前開綽號
      「昭欽」之男子確與被告有共同販賣第一級毒品海洛因之
      行為，是上開公訴意旨認被告與綽號「昭欽」男子有共同
      販賣海洛因之犯行，尚有誤會。
（四）綜上所述，本件事證明確，被告犯行堪以認定，應依法論
      科。
二、查海洛英為毒品危害防制條例第2 條第2 項第1 款所稱之第
    一級毒品，核被告所為，係違反毒品危害防制條例第4 條第
    1 項販賣第一級毒品罪。被告持有第一級毒品海洛因之低度
    行為，為販賣之高度行為所吸收，不另論罪。公訴意旨雖認
    被告與綽號「昭欽」之男子間，有犯意聯絡及行為分擔，應
    論共同正犯云云，惟遍查卷內並無足夠證據證明前開綽號「
    昭欽」之男子與被告共同為上開犯行，是上開公訴意旨尚有
    未洽，併予敘明。被告販賣第一級毒品海洛因予他人施用，
    固戕害他人之身心，惟念其販毒數量不多，為淨重0.38公克
    ，所得僅2000元，與販賣毒品之數量達數公斤以上之危害、
    獲利情形不同，誠屬法重情輕，倘對其販賣海洛因之犯行科
    以法定最輕本刑之無期徒刑，猶嫌過重，不免過苛，有失立
    法之本旨，衡情尚有可憫恕之處，爰依刑法第59條之規定，
    減輕其刑，故死刑減為無期徒刑，或為15年以下12年以上有
    期徒刑，無期徒刑減為7 年以上有期徒刑。爰審酌被告明知
    海洛因足以殘害人之身體健康，竟仍販賣他人施用，危害社
    會治安及國民健康甚深，且犯後否認犯行，文詞掩飾，未見
    悔意，及其犯罪之動機、目的、手段、智識程度、販賣毒品
    之次數、重量、所得之利益等一切情狀，量處如主文所示之
    刑。又扣案之第一級毒品海洛英1 小包（淨重0.38公克），
    係屬第一級毒品，應依毒品危害防制條例第18條第1 項前段
    之規定，予以沒收銷燬之；另被告販賣第一級毒品海洛因所
    得之財物2000元，雖未經扣案，然因係犯罪所得之財物，依
    毒品危害防制條例第19條第1 項之規定，併予宣告沒收之，
    如全部或一部不能沒收時，以其財產抵償之。至於扣案包裝
    前開海洛因毒品之空包裝袋1 個（重0.15公克），為證人丙
    ○○所有，而本件另於前開車牌號碼B3-156號營小客車內扣
    得之注射海洛因用針筒1 支、止血帶1 條、第一級毒品海洛
    英2 小包及其空包裝袋2 個、均為證人丙○○施用毒品所用
    之物或其所有之物，與本件被告販賣第一級毒品海洛因之犯
    行並無直接關連性，縱使第一級毒品海洛因2 包為違禁物，
    亦應由公訴人另行聲請單獨宣告沒收銷燬之，本院爰均不另
    為沒收銷燬或沒收之諭知，併此敘明。
據上論斷，應依刑事訴訟法第299 條第1 項前段，毒品危害防制
條例第4 條第1 項、第18條第1 項前段、第19條第1 項，刑法第
11條、第59條，判決如主文。
本案經檢察官李建論到庭執行職務。
中　　華　　民　　國　　94　　年　　3 　　月　　4 　　日
                      刑事第二庭
                          審判長法　官    吳孟良
                                法  官    劉秀君
                                法  官    雷淑雯
右正本證明與原本無異。
如不服本判決，應於判決送達後十日內向本院提出上訴狀（應抄
附繕本）。
                                書記官    林碧華
中　　華　　民　　國　　94　　年　　3 　　月　　4 　　日
附錄本案所犯法條全文：
毒品危害防制條例第四條
製造、運輸、販賣第一級毒品者，處死刑或無期徒刑；處無期徒
刑者，得併科新臺幣一千萬元以下罰金。
製造、運輸、販賣第二級毒品者，處無期徒刑或七年以上有期徒
刑，得併科新臺幣七百萬元以下罰金。
製造、運輸、販賣第三級毒品者，處五年以上有期徒刑，得併科
新臺幣五百萬元以下罰金。
製造、運輸、販賣專供製造或施用毒品之器具者，處一年以上七
年以下有期徒刑，得併科新臺幣一百萬元以下罰金。
前四項之未遂犯罰之。
